【裁判字號】    96,上,735
【裁判日期】    970506
【裁判案由】    損害賠償
【裁判全文】
臺灣高等法院民事判決                   96年度上字第735號
上  訴  人  甲○○
                        號5樓
            華營實業有限公司
兼      上
法定代理人  丙○○
共      同
訴訟代理人  徐揆智律師
            林幸慧律師
被 上訴 人  乙○○
                        號1樓
訴訟代理人  王淑琍律師
上列當事人間損害賠償事件，上訴人對於中華民國96年6月22日
臺灣士林地方法院94年度訴字第71號第一審判決提起上訴，本院
於97年4月22日言詞辯論終結，判決如下：
    主      文
原判決關於命上訴人連帶給付超過新臺幣壹佰壹拾壹萬參仟零壹
拾參元，及自民國九十三年十月三十日起至清償日止，按週年利
率百之五計算之利息部分，及該部分假執行之宣告，暨訴訟費用
之裁判（除確定部分外）均廢棄。
前開廢棄部分，被上訴人在第一審之訴及其假執行之聲請均駁回
。
其餘上訴駁回。
第一審（除確定部分外）、第二審訴訟費用由上訴人連帶負擔百
分之四十五，餘由被上訴人負擔。
    事實及理由
一被上訴人主張上訴人之上訴理由僅為上訴人甲○○是否受僱於
  上訴人華營實業有限公司（下稱華營公司）及被上訴人過失責
  任若干而已，則上訴人於言詞辯論期日提出之其餘辯稱，均屬
  新攻擊防禦方法，依民事訴訟法第447條之規定不得再提出云
  云。然按「當事人不得提出新攻擊或防禦方法。但有下列情形
  之一者，不在此限……三  對於在第一審已提出之攻擊或防禦
  方法為補充者」，民事訴訟法第447條第1項但書第3款定有明
  文。上訴人於言詞辯論期日提出之辯論意旨狀所載上開爭執點
  以外之(一)系爭事故之發生與甲○○是否接受作業安全教育訓練
  無因果關係、(二)被上訴人得否請求全日看護之費用、(三)被上訴
  人請求之工作損失應扣除購車成本費用暨醫療費用就全民健康
  保險給付（下稱健保給付）部分不得請求部分，均經上訴人於
  原審列為爭點整理狀中（原審卷第143-145頁），其於本院再
  予爭執或為補充，合於上開規定，被上訴人主張上訴人於第二
  審不得再予爭執云云，非屬可採。
二被上訴人起訴主張：甲○○受僱於華營公司，未經堆高機操作
  訓練合格，仍擔任駕駛堆高機裝卸貨櫃物品之職務，於民國93
  年1月15日在臺北市○○區○○街華營公司倉儲廠（下稱系爭
  倉儲），駕駛二噸半之堆高機裝卸貨櫃物品時，未設置必要安
  全措施及警告標語，亦疏未注意四周情況，於無人指揮下，逕
  由貨櫃後方艙門倒車。適伊至系爭倉儲提貨，行經堆高機後方
  時，雙腿膝蓋上方遭堆高機左後輪碾壓，其一時緊張，繼續駕
  駛堆高機前進，左後輪再度碾過伊同一部位，致伊受有兩側股
  骨中段粉碎性骨折、兩側小腿多處擦傷、胸廓挫傷等傷害（下
  稱系爭事故），自應對伊負侵權行為損害賠償責任，華營公司
  為其僱用人，應依民法第188條之規定，與其負連帶賠償責任
  。又華營公司主要業務為貨櫃出租及相關經營之投資，為行政
  院勞工委員會（下稱勞委會）指定適用勞工安全衛生法之行業
  ，依法就荷重在一公噸以上之堆高機，應指派經特殊安全衛生
  教育訓練人員操作之，上訴人丙○○為華營公司之負責人，違
  反上開規定，僱用未經訓練合格之甲○○駕駛堆高機裝卸貨櫃
  ，致釀成本件災害，依民法第184條第2項、第185條第1項前段
  及公司法第23條之規定，應與華營公司負連帶賠償責任。伊受
  有如附表所示各項目、被上訴人請求金額欄所示損害，合計新
  臺幣（下同）7,973,507元之損害，應由上訴人連帶賠償。爰
  依上開各規定，求為命上訴人連帶如數給付，及其中3,422,99
  5元自93年10月30日起、其中586,000元自94年7月28日起、其
  中800,900元自94年10月20日起，其餘3,163,612元自95年7月6
  日起均加計法定遲延利息之判決。
  上訴人則以：甲○○平日承攬多家公司裝卸貨櫃業務，堆高機
  為輔助工具，非受僱於華營公司，因無固定受僱場所，勞健保
  乃委由華營公司申報。華營公司非從事堆高機業務，堆高機係
  由甲○○自行操作，而甲○○駕駛堆高機之初曾受專業堆高機
  公司之指導訓練，係受過安全衛生訓練之人員，現行法令未規
  定駕駛堆高機須參加訓練合格，亦無須考取證照，案發後復參
  與相關講習，成績合格獲頒結業證書，足證甲○○經驗與技術
  純熟。系爭事故起因，係被上訴人擅自進入非公眾得出入之系
  爭倉儲，未注意甲○○裝貨之情況，於甲○○倒車時，突然出
  現在貨櫃門外，致甲○○無法立即反應所致，被上訴人自有重
  大疏失，應負80％之過失責任。華營公司非屬勞工安全衛生法
  第4條適用範圍，亦非勞委會指定適用勞工安全衛生法之事業
  ，無勞工安全衛生設施規則第126條之適用。丙○○對華營公
  司業務之執行，未違反任何法令，被上訴人請求丙○○連帶賠
  償，為無理由。被上訴人請求之醫藥費屬健保給付部分不得請
  求，看護費部分未提出支出單據，工作損失應依其所屬元欣交
  通股份有限公司（下稱元欣公司）申報之薪資所得為計算標準
  ，其請求之精神慰撫金過高云云，資為抗辯。
三原審命上訴人連帶給付2,432,532元，及其中1,171,279元自93
  年10月30日起，其中41,020元自94年7月28日起，其中560,630
  元自94年10月20日起，其中659,603元自95年7月6日起，均至
  清償日止，按週年利率5％計算之利息，並駁回被上訴人其餘
  之請求。上訴人提起上訴，聲明：
  (一)原判決不利上訴人部分廢棄。
  (二)被上訴人在第一審之訴及假執行之聲請均駁回。
  被上訴人則聲明：上訴駁回。
  （被上訴人就其原審敗訴部分未提起上訴而告確定）。
四被上訴人主張前揭事實，提出診斷證明書、檢察官聲請簡易判
  決處刑書、刑事判決、醫療單據及醫療明細、薪資證明等件為
  證（原審調字卷第13-18、20-33頁）。
  (一)被上訴人主張甲○○就系爭事故之發生確有過失一節，經甲
    ○○於原審自認：「原告（被上訴人）請求金額太高，我認
    為原告（被上訴人）跑出來才會撞例，原告（被上訴人）也
    有過失……」云云，另華營公司、丙○○亦自認：「甲○○
    個人部分有過失不爭執」等語（原審卷第77-78頁）。再甲
    ○○因系爭事故，經原審93年8月3日93年度士交簡字第1306
    號刑事簡易判決判處有期徒刑六月得易科罰金確定在案，已
    據本院調閱該刑事卷宗審閱屬實，另有刑事簡易判決在卷可
    憑（原審調字卷第17-18頁），甲○○確因過失不法侵害被
    上訴人之權利，依民法第184條第1項前段「因故意或過失，
    不法侵害他人之權利者，負損害賠償責任」之規定，自應負
    損害賠償責任。
  (二)被上訴人另主張華營公司為甲○○之僱用人，應依民法第
    188條之規定，與甲○○負連帶賠償責任一節，為華營公司
    所否認，辯稱其與甲○○無僱傭關係存在，其僅為甲○○申
    報勞健保而已云云。惟按「民法第一百八十八條第一項所謂
    受僱人，並非僅限於僱傭契約所稱之受僱人，凡客觀上被他
    人使用為之服務勞務而受其監督者均係受僱人」，已據最高
    法院57年度台上字第1663號著為判例。甲○○於華營公司所
    屬系爭倉儲執行駕駛堆高機裝卸貨櫃貨物之業務已十餘年，
    甲○○所駕駛之堆高機亦屬華營公司所有等情，未見華營公
    司爭執。再甲○○之勞工保險及全民健康保險投保單位均為
    華營公司，華營公司且於92、93年度列報甲○○之薪資所得
    ，有財政部臺北市國稅局94年7月8日財北國稅審三字第0940
    064362號函載：「主旨：華營……公司92、93年度各列報甲
    ○○君薪資417,600元」及所附甲○○扣繳憑單二紙、上訴
    人於原審自認：「因為勞健保關係才由華營公司申報薪水」
    等語可憑（原審卷第71-73、78頁）。證人即向華營公司承
    租系爭倉儲裝卸貨櫃之廠商負責人或業務或股東李妙芬、洪
    麗玉、謝光夫、王士宜、蘇建霖、那鳳麟、張高雄等人到場
    證稱：「（請問貴公司是否為向華營……公司承租座落臺北
    市○○區○○街235號廠房廠地裝卸貨櫃之貿易商？）是的
    」、「（貴公司於裝櫃（出口）或卸貨（進口）時，是否委
    由華營……公司代為僱工裝卸貨櫃？）是的」、「（華營公
    司通常遇到貴公司需僱工裝卸貨櫃，是否會代為找甲○○、
    梁守宗或其他臨時工前來替貴公司裝卸貨櫃？）我們委託華
    營……公司代為僱工裝卸貨櫃，工錢部分我們給付給華營公
    司，至於華營公司會找何人裝卸貨櫃，這部分我們不清楚」
    、「（甲○○、梁守宗或其他臨時工之工資，是否由貴公司
    負責給付？）我們與華營公司月結，至於華營公司如何給付
    工資給臨時工，這部分我們不清楚」、「（甲○○、梁守宗
    或其他臨時工是否曾經向貴公司請領工資？）沒有」等語（
    本院卷第96-97頁），均不能推翻甲○○受僱於華營公司之
    事實，反足證明各廠商向華營公司承租系爭倉儲裝卸貨櫃，
    同時委由華營公司傭工裝卸貨櫃，工資由該等廠商給付予華
    營公司，至華營公司僱用何人裝卸貨櫃，由華營公司自行決
    定，甲○○之薪資亦由華營公司直接給付等情，是與甲○○
    成立僱傭關係者為華營公司，非承租貨櫃之各廠商，上開證
    人證言自難作為有利於上訴人之認定依據。準此，在客觀上
    足認系爭事故發生時，甲○○係為華營公司服勞務而受其監
    督，華營公司確為甲○○之僱用人，自應依民法第188 條第
    1項前段：「受僱人因執行職務，不法侵害他人之權利者，
    由僱用人與行為人連帶負損害賠償責任」之規定，與甲○○
    連帶負損害賠償責任，華營公司上開辯稱，即無可採。
  (三)被上訴人另主張華營公司係經勞委會指定適用勞工安全衛生
    法之行業，其違反勞工安全衛生設施規則第126條之規定，
    致生系爭事故，應依民法第184條第2項之規定對被上訴人負
    賠償責任，丙○○應依公司法第23條第2項之規定與華營公
    司負連帶賠償之責一節，為華營公司、丙○○所否認，辯稱
    其主要業務為貨櫃出租買賣及相關之經營投資，非生產事業
    等，不屬勞工安全衛生法第4條適用範圍云云。然查華營公
    司所營事業項目包括「一有關包裝之業務。二貨櫃出租買賣
    業務。三有關前項業務之經營投資」，有其公司變更登記表
    在卷可參（本院卷第24頁）。按勞工安全衛生法第4條第1項
    第15款、第2項規定：「本法適用於左列各業……十五  其
    他經中央主管機關指定之事業。前項第十五款之事業，中央
    主管機關得就事業之部分工作場所或特殊機械、設備指定適
    用本法」，而勞委會85年2月14日台85勞安三字第105410號
    公告：「依勞工安全衛生法第四條第一項第十五款及同條第
    二項之規定，指定適用勞工安全衛生法之事業，適用部分工
    作場所之事業如左（下）：……三、……貨櫃租賃業……」
    ，有該公告在卷足憑（原審卷第59頁），顯見華營公司有勞
    工安全衛生法之適用，殆無疑義。另按「雇主對左列事項應
    有符合標準之必要安全衛生設備：一  防止機械、器具、設
    備等引起之危害」、「經中央主管機關指定具有危險性機械
    或設備之操作人員，雇主應僱用經中央主管機關認可之訓練
    或經技能檢定之合格人員充任之」、「雇主對勞工應施以從
    事工作及預防災變所必要之安全衛生教育、訓練。前項必要
    之教育、訓練事項及訓練單位管理等之規則，由中央主管機
    關定之。勞工對於第一項之安全衛生教育、訓練，有接受之
    義務」，勞工安全衛生法第5條第1項第1款、第15條、第23
    條定有明文，另中央主管機關依勞工安全衛生法第5條、第
    23條第2項規定制訂之勞工安全衛生設施規則第126條、勞工
    安全衛生教育訓練規則第14條第1項第2款分別規定：「雇主
    對於荷重在一公噸以上之堆高機，應指派經特殊安全衛生教
    育訓練人員操作」、「僱主對下列勞工，應使其接受特殊作
    業安全衛生教育訓練……二  荷重在一公噸以上之堆高機操
    作人員」。甲○○係於系爭事故發生後近一年，始於94年1
    月4至6日（按系爭事故發生於93年1月15日）參加中國勞工
    安全衛生管理學會舉辦之堆高機操作人員訓練班訓練合格獲
    頒結業證書，有結業證書在卷可憑（原審卷第28頁），甲○
    ○於刑事案件偵查中且自認：「（駕駛堆高機是否需要訓練
    取得證照？）需要，但我沒取得證照」等語（筆錄影本見本
    院卷第192頁），顯見甲○○於系爭事故發生時，確未經勞
    工安全衛生教育訓練規則所定之訓練單位，進行特殊安全衛
    生教育訓練合格，華營公司抗辯甲○○受過安全衛生訓練之
    人員，法令並未規定駕駛堆高機須參加訓練合格云云，顯非
    可採。再系爭事故發生時，甲○○駕駛華營公司所有之堆高
    機，荷重為二公噸半乙情，為甲○○於刑事案件偵查中所自
    陳，並有照片在卷可參（本院卷第193、194頁）。以上，華
    營公司僱用當時未經堆高機操作特殊安全衛生教育訓練之甲
    ○○，且未對之施以必要之安全衛生教育、訓練，仍使之操
    作荷重一公噸以上堆高機裝卸貨櫃物品，確違反前揭勞工安
    全衛生法令之各規定。上開勞工安全衛生法令各規定，係以
    防止職業災害、保障勞工安全及健康，避免勞工執行職務操
    作危險設備，致生危害自身、他人及公共安全，自屬保護他
    人之法律，乃華營公司違反保護他人之法律，應依民法第
    184條第2項本文「違反保護他人之法律，致生損害於他人者
    ，負賠償責任」之規定，負賠償責任。另「公司負責人對於
    公司業務之執行，如有違反法令致他人受有損害時，對他人
    應與公司負連帶賠償之責」，公司法第23條第2項定有明文
    ，丙○○為華營公司之董事，有公司變更登記表可考（本院
    卷第25頁），依公司法第8條第1項「本法所稱公司負責人：
    在無限公司、兩合公司為執行業務或代表公司之股東；在有
    限公司、股份有限公司為董事」之規定，丙○○自為華營公
    司之負責人，而華營公司業務之執行，違反上開勞工安全衛
    生法令之規定，致生損害於被上訴人，丙○○依公司法第23
    條第2項之規定，應與華營公司負連帶賠償之責，華營公司
    、丙○○上開辯解均無可取。
  (四)甲○○應依民法第184條第1項前段之規定負賠償責任、華營
    公司依同法第188條第1項前段之規定，與甲○○負連帶賠償
    責任；另華營公司應依同法第184條第2項本文之規定負賠償
    責任，丙○○應依公司法第23條第2項之規定，與華營公司
    負連帶賠償之責，均如上述。又按不真正連帶債務，係數債
    務人基於不同之債務發生原因，就同一內容之給付，對於同
    一債權人各負全部給付義務，因一債務人給付，他債務人即
    同免其責任。查甲○○與華營公司負連帶賠償之責、華營公
    司與丙○○負連帶賠償之責，「甲○○與華營公司」、「華
    營公司與丙○○」間即屬不真正連帶債務，然不真正連帶債
    務，在實務上主文之諭知非不得以連帶給付之方式為之，從
    而，被上訴人請求上訴人連帶賠償，即屬有據。茲所應審酌
    者，為被上訴人所得請求上訴人連帶賠償之金額（按被上訴
    人就其原審敗訴部分未提起上訴而告確定，是本院審酌被上
    訴人請求之金額是否應予准許，應以原審認定之金額為據）
    ，爰分述如下：
    1.醫療費用包括醫療費159,095元、醫療用品費2,585元部分
      ：
      (1)此部分已據被上訴人提出明細表、醫療費用收據、統一
        發票等為證（原審調字卷第20-29頁），上訴人就此等
        證物形式上真正不爭執（原審卷第78頁），惟辯稱健保
        給付應予扣除、被上訴人無法證明醫療用品費與系爭事
        故有關，不得請求賠償云云（原審卷第144頁）。
      (2)按「依全民健康保險法第一條後段規定，就該法未規定
        之事項應適用保險法相關規定。而全民健康保險性質上
        係屬健康、傷害保險，除有全民健康保險法第八十二條
        規定之情形外，依保險法第一百三十條、第一百三十五
        條準用同法第一百零三條之規定，全民健康保險之保險
        人不得代位行使被保險人因保險事故所生對於第三人之
        請求權，要無保險法第五十三條規定適用之餘地。是全
        民健康保險之被保險人，非因全民健康保險法第八十二
        條所規定之汽車交通事故等情事受傷害，受領全民健康
        保險提供之醫療給付，其因侵權行為所生之損害賠償請
        求權並不因而喪失」（最高法院95年度台上第1628號判
        決意旨參照）。系爭事故非全民健康保險法第82條所規
        定之汽車交通事故，自無該條之適用，揆諸上揭說明，
        被上訴人就健保給付之醫療費，未喪失請求權，仍得請
        求上訴人連帶賠償。從而，被上訴人請求上訴人連帶賠
        償包含自費、健保給付計159,095元之醫療費，應予准
        許。
      (3)被上訴人請求醫療用品費2,585元部分，提出統一發票
        六紙為證（原審調字卷第27-29頁），上訴人僅就形式
        上真正不爭執，惟辯稱被上訴人無法證明與本案事故有
        關，應予扣除等語（原審卷第144頁），另被上訴人所
        提爭點整理狀，此部分亦列：「被告（上訴人）否認」
        （原審卷第155頁），原審認上訴人就被上訴人該部分
        之請求不爭執云云，尚有未洽。而被上訴人提出之統一
        發票六紙中僅其中一紙載「品名：美容膠、金額580元
        」（原審調字卷第28頁下方），查美容膠有縱紋可增加
        強度，常用於手術後預防疤痕之壓力貼布，被上訴人因
        系爭事故致受兩側股骨中段粉碎性骨折、兩側小腿多處
        擦傷、胸廓挫傷等傷害，其使用醫療用品美容膠，以預
        防手術後疤痕之增長，顯然與系爭事故有關，被上訴人
        請求上訴人連帶賠償此美容膠580元應予准許。其餘統
        一發票品名載醫療用品，甚或未載任何名稱，復未據被
        上訴人舉證其餘支出確與系爭事故有關，僅謂「原告（
        被上訴人）主張確為系爭傷害必需之醫療用品」（原審
        卷第155頁），難認已盡舉證之責。以上，被上訴人請
        求醫療用品費580元，於法有據，應予准許，其逾此範
        圍之請求，於法無據，不應准許。
    2.增加生活支出包括看護費1,500,000元、車資1,900元部分
      ：
      (1)按「不法侵害他人之身體或健康者，對於被害人因此喪
        失或減少勞動能力或增加生活上之需要時，應負損害賠
        償責任」，民法第193條第1項定有明文，被上訴人請求
        看護費、車資之支出，尚屬有據。
      (2)按被害人因受傷需人看護，而由親屬看護時，雖無現實
        看護費之支付，亦應認被害人受有相當看護費之損害，
        得向加害人請求賠償。蓋因親屬照顧被害人之起居，固
        係出於親情，但親屬看護所付出之勞力，並非不能評價
        為金錢，只因兩者身分關係密切而免除支付義務，此種
        親屬基於身分關係之恩惠，自不能加惠於加害人，故應
        衡量及比照僱用職業護士看護情形，認被害人受有相當
        看護費之損害，得向加害人請求賠償。是被上訴人主張
        其係由配偶廖素萍看護，廖素萍雖非專業看護人員，被
        上訴人仍得請求看護費用，惟此看護費用之請求，當以
        現實確有看護之情形，方得請求。而廖素萍本身就職中
        ，於93年度之所得為439,614元，有其93年度所得資料
        清單可參，被上訴人亦不否認廖素萍於93年度領有所得
        （原審卷第117、156頁），以廖素萍自暄達實業股份有
        限公司受領年薪25萬元計算月薪為20,833元，已逾當時
        之平均最低工資15,840元，顯然廖素萍係全職人員，被
        上訴人復未舉證廖素萍因任被上訴人看護請假而無薪資
        之收入，廖素萍日間既為全職人員，任被上訴人之看護
        當僅限於夜間，則除例假日外，被上訴人僅得請求夜間
        看護費用1,000元（見原審卷第70頁，全日班看護費用
        為2,000元）。再國防大學國防醫學院三軍總醫院94年7
        月7日集逵字第0940013104號函雖載：「該員（指被上
        訴人）因兩大腿骨折，須他人照顧至兩側骨折完全癒合
        為止」、95年3月29日集逵字第0950004920號函載：「
        說明：二……最後一次門診時間為95年2月23日，X光顯
        示骨折癒合，但兩下肢肌肉萎縮，肌力須加強，可走路
        唯較無力，仍須加強肌力復健。三該員能正常回復工作
        ，必須視其肌力復健狀況而定（現在雖可復工作，唯仍
        不能正常工作……」等語（原審卷第70、137頁）。惟
        被上訴人自認：「原告（被上訴人）自立自強，憑著毅
        力，於95年2月5日獨立行走並覓得工作」云云（原審卷
        第165頁），是被上訴人請求看護費之終期應為95年2月
        4日。以上，自93年1月15日起至95年2月4日止計平常日
        520日（246+253 +21＝520）、例假日232日（106+112+
        14＝232），有93-95年日曆表在卷可憑（本院卷第195
        -197頁），被上訴人得請求之看護費為984,000元（附
        表*1），被上訴人逾此範圍之請求，於法無據，應予駁
        回。
      (3)被上訴人因下肢骨折無法行走，看診須賴計程車代步，
        支出車資1,900元一節，為上訴人所不爭執（原審卷第
        144頁背面），被上訴人此部分之請求自屬有據。
    3.工作損失1,311,466元部分：
      (1)被上訴人主張其受傷後迄95年2月6日始覓得管理員工作
        ，得請求自93年1月15日起至95年2月5日止，每月月薪
        53,075元之工作損失計1,311,466元等語。
      (2)被上訴人自認：「原告（被上訴人）自立自強，憑著毅
        力，於95年2月5日獨立行走並覓得工作」云云（原審卷
        第165頁），有如上述，是被上訴人請求工作損失應至
        95年2月4日止，計24又21/30月。另被上訴人主張其於
        系爭事故發生前之平均月薪為53,075元，係靠行元欣公
        司，故扣繳憑單金額較低云云，提出92年7至12月份之
        元欣公司之運費簽單明細表六紙為證，上訴人則否認其
        真正，並抗辯應以元欣公司申報之薪資所得予以計算等
        語。證人即元欣公司實際負責人柯光明於原審到場證稱
        ：「（乙○○曾經受僱井欣公司？）有，約有十年以上
        ……」、「他（被上訴人）算是靠行，他自己有車子，
        他靠行跑的業務，就開公司的發票（當場提出明細表乙
        份），就是我從公司的資料列印出來，這些客戶是我交
        給他跑的，明細表上面合計金額部分是我向客戶收的金
        額，最下列總計的部分是我給乙○○的金額，我和曹先
        生都是按月結算，另簽有靠行契約」、「因是靠行，都
        由原告（被上訴人）指定（指薪資申報），申報金額比
        實際領的少，接客戶給原告（被上訴人）跑約有兩成利
        潤，所以申報金額會扣掉利潤部分，例如他領十萬元，
        會申報八萬元」、「除了有開發票外，另有收現金沒開
        發票的情形，就當天拆帳分錢，我們公司兩成，司機八
        成。這部分沒有帳」、「這個明細（指被上訴人提出之
        運費簽單明細表影本）是公司會計作的，領薪水時給原
        告（被上訴人）的，這個資料和我提出的資料應是一樣
        的」、「〔原告（被上訴人）工作否穩定？〕算是穩定
        ，除了接公司業務外，他自己有客戶」云云（原審卷第
        107-108頁）。然被上訴人提出運費簽單明細表之內容
        ，其實際領取之金額，僅扣除辦公費、行費、互助金、
        燃料稅、牌照稅、驗車、罰單等稅費及油單扣抵部分等
        靠行之成本費用，並未扣除車輛油費、修理、保養、折
        舊等被上訴人自行支出之費用，參諸柯光明上述「因是
        靠行，都由原告（被上訴人）指定（指薪資申報）」，
        顯然元欣公司填載之扣繳憑單上之金額係被上訴人自行
        指定之薪資，方為被上訴人實際之薪資收入。況被上訴
        人憑以申報綜合所得稅者為元欣公司掣發之扣繳憑單，
        苟被上訴人實際收入高於扣繳憑單，無異有逃漏稅之情
        形，其於申報綜合所得稅時低報，於請求工作損失時高
        報，亦有失誠信，是其計算工作損失之基準應以扣繳憑
        單為據。
      (3)被上訴人91、92年度自元欣公司依序領得324,000、24
        萬元，計564,000元（324,000+24,000＝564,000），有
        所得資料清單可參，且為上訴人所不爭執（原審卷第83
        -84、144頁），平均年收入為282,000元（564,000÷2
        ＝282,000），月薪為23,500元（282,000÷12＝23,500
        ），以上，被上訴人之工作損失為580,450元，其逾範
        圍之請求，於法無據，不應准許。
    4.精神慰撫金50萬元部分：
      (1)按「不法侵害他人之身體、健康、名譽、自由、信用、
        隱私、貞操，或不法侵害其他人格法益而情節重大者，
        被害人雖非財產上之損害，亦得請求賠償相當之金額」
        ，民法第195條第1項前段定有明文。被上訴人因系爭事
        故受有上開下肢粉碎性骨折及多處挫傷之傷害，其請求
        上訴人連帶賠償精神慰撫金，自屬有據。
      (2)本院審酌被上訴人歷經歷數次住院及長間門診追蹤治療
        、復健，達約二年期間，顯然肉體及精神上受有痛苦及
        兩造身分、地位、經濟狀況等一切情狀（被上訴人高職
        畢業，原從事駕駛載貨之工作，目前任管理員工作，月
        薪22,000元；甲○○51年12月20日出生，小學畢業，受
        雇於華營公司從事貨櫃裝卸之勞力工作，月薪平均約
        35,000元；華營公司經營貨櫃出租買賣等業務之專業公
        司，資本額500萬元，具有相當資力），認被上訴人得
        請求之精神慰撫金為50萬元，其此部分之請求，於法有
        據，應予准許。
    5.綜上，被上訴人因系爭事故所受之損害為2,226,025元（
      計算式等如附表）。
五按「損害之發生或擴大，被害人與有過失者，法院得減輕賠償
  金額，或免除之」，民法第217條定有明文。甲○○就系爭事
  故之發生，確有過失，有如上述。然被上訴人自承系爭事故之
  發生時其至系爭倉儲提貨，且曾多次前往系爭倉儲（原審卷第
  153頁），顯然其對系爭倉儲乃裝卸貨櫃物品之場所，時有堆
  高機進出貨櫃艙門之情形，當所知悉，本應注意上情，避免行
  經接近貨櫃裝卸艙門進出口處，並應隨時注意有無貨櫃裝卸及
  堆高機進出之情形，以避免危險之發生，且依當時情形，並無
  不能注意之情事，乃疏未注意系爭貨櫃艙門開啟裝卸貨物中，
  貿然行近甲○○裝卸貨櫃之月臺區，致遭甲○○之堆高機撞擊
  ，被上訴人就系爭事故之發生，亦有過失甚明，其過失與甲○
  ○之過失，同為肇致本事件之共同原因無訛。本院審酌甲○○
  上開過失程度，被上訴人行近裝卸貨櫃之月臺區，復貿然自貨
  櫃艙門後方經過情形等一切情狀，認甲○○、被上訴人之過失
  各為1/2，並據此減輕上訴人之賠償金額，則被上訴人得請求
  損害賠償之金額為1,113,013元（2,226,025×0.5＝1,113,
  013，元以下四捨五入）。
六綜上所述，被上訴人依侵權行為損害賠償、公司法第23條第2
  項之規定，請求上訴人連帶給付被上訴人1,113,013元，及自
  上訴人最後收受起訴狀繕本翌日即93年10月30日起至清償日止
  ，按週年利率5％計算之利息，為有理由，應予准許。逾此範
  圍之請求，則無理由，應予駁回。上開不應准許部分，原審為
  上訴人敗訴之判決（除確定部分外），尚有未洽，上訴意旨指
  摘此部分原判決不當，求予廢棄改判，為有理由，應由本院予
  以廢棄，改判如主文第二項所示。上開應准許部分，原審命上
  訴人連帶給付部分，並依兩造之聲請，酌定相當擔保金分別為
  假執行、免為假執行之諭知，核無不合。上訴意旨指摘原判決
  此部分不當，求予廢棄改判，為無理由，應予駁回。
七本件因事證已臻明確，兩造其餘攻擊、防禦方法及所為之立證
  ，經審酌後認與判決之結果不生若何影響，無庸再逐一予以論
  列，合併敘明。
據上論結，本件上訴為一部有理由，一部無理由，依民事訴訟法
第450條、第449條第1項、第79條、第85條第2項，判決如主文。
中    華    民    國    97    年    5     月      6   日
                    民事第十六庭
                        審判長法  官 沈方維
                              法  官 呂淑玲
                              法  官 湯美玉
正本係照原本作成。
不得上訴。
中    華    民    國    97    年    5     月    6     日
                              書記官 蕭進忠


司法院資訊處製作；財團法人民間司法改革基金會備份。
